臺灣桃園地方法院民事裁定
111年度訴字第327號
原      告  中華民國黃氏宗親聯合總會

法定代理人  黃永雄
訴訟代理人  丁秋玉  律師
被      告  黃金榮
上列當事人間因請求交付收據本等事件，本院裁定如下：
    主  文
本件移送臺灣宜蘭地方法院。
    理  由
一、原告起訴主張：原告擬興建黃氏大宗祠，委任黃氏宗親各分
    會總幹事辦理募捐，並提供收據本作為會員捐款時開具證明
    之用，被告因擔任宜蘭縣黃姓宗親會總幹事而向原告領取並
    占有編號000401至000450及編號020151至020200之2本收據
    本(下合稱系爭收據本)，惟被告收取會員捐款後，僅繳回會
    計聯，未將系爭收據本之原本及存根聯交還予原告。嗣因原
    告無法負擔維持宗祠運作之經費，遂於109年3月18日召開第
    5屆第4次會員代表會議，決議將全國黃氏大宗祠由總會長黃
    永雄承購，並退還會員部分捐款，而為辦理上開退還作業，
    須勾稽系爭收據本之會計聯及存根聯，比對捐款人之姓名及
    金額是否相符，再核退捐款，惟原告屢次向被告催討交還系
    爭收據本，被告均置之不理，爰依委任之法律關係及民法第
    767條第1項前段之規定，請求被告應就其擔任宜蘭縣分會總
    幹事期間辦理會員捐款及開具收據狀況及始末為書面報告，
    並交還系爭有存根聯之收據原本與原告收執；又上開請求，
    係原告為黃氏宗親聯合總會管理財產所必要，應屬民事訴訟
    法第14條規定之因關於財產管理有所請求而涉訟者，而本件
    管理地位於桃園市○○區○○路000號，原告依上開規定認本院
    就本件訴訟有管轄權等語。
二、按訴訟，由被告住所地之法院管轄；訴訟之全部或一部，法
    院認為無管轄權者，依原告聲請或依職權以裁定移送於其管
    轄法院，民事訴訟法第1條第1項前段、第28條第1項分別定
    有明文。次按管轄權之有無，固應依原告主張之事實，按諸
    法律關於管轄之規定而為認定，與其請求之是否成立無涉，
    但受訴法院有無管轄權，法院仍應依職權調查，倘調查結果
    ，無足證明原告主張特別審判籍屬實，法院即無從依其主張
    決定管轄權之有無。再按因關於財產管理有所請求而涉訟者
    ，得由管理地之法院管轄，民事訴訟法第14條定有明文。所
    謂「財產管理」，係指管理人為本人管理財產而言；「因關
    於財產管理有所請求」，係指管理人為本人管理財產，因而
    使管理人與本人間，發生種種權利義務關係，凡以此財產管
    理所生之權利義務關係為訴訟標的，向他方有所請求者而言
    。所謂管理地，係指實施管理行為之中心地，其管理關係現
    仍繼續，或已終止，均非所問。　　
三、原告主張本件管理地即中華民國黃氏宗親聯合總會位於桃園
    市○○區○○路000號，而認本院就本件訴訟有管轄權。惟查，
    本件原告主張之事實，係被告擔任原告宜蘭縣黃姓宗親會總
    幹事，受原告委託辦理該宜蘭縣分會之募捐作業，並領有系
    爭收據本，作為收取會員捐款後開具證明之用。嗣原告為取
    回上開收據本，曾寄發臺北南海郵局第000847號存證信函與
    被告及該宜蘭縣分會，該分會之收件地址為宜蘭縣○○鄉○○路
    0段000號，有該存證信函在卷可參(本院卷第55頁)，則被告
    任職於該宜蘭縣分會擔任總幹事，在分會所在地收受地方會
    員之捐款，協助原告辦理建造宗祠募捐作業等財務事宜，該
    部分既屬被告所負責處理，則難認被告係在桃園市境內實施
    其管理行為。故原告前揭管轄主張，尚屬無據。又本件宜蘭
    縣黃姓宗親會位於宜蘭縣，該分會所在地即為財產管理地，
    復被告住居於宜蘭市，均非本院轄區，依民事訴訟法第1條
    第1項前段及第14條之規定，自應由臺灣宜蘭地方法院管轄
    ，原告向無管轄權之本院起訴，顯係違誤，爰依職權將本件
    移送於該管轄法院。
四、依民事訴訟法第28條第1項，裁定如主文。
中    華    民    國     111   年    3    月   31     日
                  民事第三庭   法  官 卓立婷
以上正本係照原本作成。
如不服本裁定應於送達後10日內向本院提出抗告狀，並應繳納抗
告費新台幣1000元。　　　　　　　　　
中　　華　　民　　國　　111 　年　　3 　　月　　31　　日
　　　　　　　　　             書記官 謝宛橙